【裁判字號】    98,易,897
【裁判日期】    981208
【裁判案由】    賭博
【裁判全文】
臺灣高雄地方法院刑事判決               98年度易字第897號
公  訴  人  臺灣高雄地方法院檢察署檢察官
被      告  乙○○
            丙○○
上一人之
選任辯護人  秦德進律師
被      告  甲○○
上列被告因賭博案件，經檢察官提起公訴（98年度偵字第11825
號），本院判決如下：
 主  文
乙○○、丙○○、甲○○均無罪。
    理  由
壹、證據能力部分
一、被告丙○○之辯護人雖以：「案發當天製作警詢筆錄時，員
    警並未告知得拒絕夜間詢問，且當天被告丙○○因為小孩發
    燒，所以趕著回家，警方便跟她說全部承認犯行，就可以趕
    快回家照顧小孩，她才會配合警方之說詞而全部坦認犯行」
    ，抗辯被告丙○○於98年4 月13日所為之警詢筆錄，並無證
    據能力云云。經查：
  (一)經本院勘驗警詢筆錄錄音結果，顯示員警問話平和，並無語
    氣不佳或強迫、利誘被告就犯罪事實為承認或否認情事（見
    本院卷第34至44頁）。而當警員詢問：「剛3 點3 坐在最左
    邊那一個（指另一名店內顧客），他自己也有洗分嘛？」時
    ，被告係回答：「他沒有洗啦，他是記卡而已啦」（見本院
    卷第40頁）。由此足認，被告丙○○對問題內容確係經思索
    後始行自由作答，而非一味順從員警之詢問概括坦認，而辯
    護人所辯警員以能儘早回家利誘，復為製作筆錄員警戊○○
    堅詞否認，且未見被告丙○○有何刻意迎合員警詢問情事，
    實難認定其自由意志有遭壓迫扭曲之情形。
  (二)警詢筆錄雖記載警員戊○○於19時26分許告知被告丙○○是
    否願意在此處接受訊問，並得被告丙○○表示同意（見警卷
    第6 頁），但經本院勘驗警詢筆錄製作過程之錄音帶結果，
    警員雖僅告知開始詢問時間而未明確告知是否同意夜間訊問
    。惟按刑事訴訟法第158 條之2 但書規定，如違背程序非出
    於惡意，且自白係出於自由意志，自得作為證據。警員所為
    告知，客觀上得以使一般人知悉該時段係屬「夜間」，主觀
    上亦顯非故意違背夜間詢問之告知義務，且被告丙○○之自
    白，確係出於自由意志下所為，已如上述，依上述規定，自
    得作為證據。
  (三)被告丙○○之辯護人所為警詢自白係遭利誘而不具任意性，
    且員警未於日落後告知是否同意夜間訊問，被告丙○○之警
    詢筆錄無證據能力等抗辯，既無可採，是被告丙○○警詢之
    供述自得採為證據。
二、除丙○○於警詢時之陳述外，本判決所引用之其餘證據資料
    （詳後引用之各項證據），其中傳聞證據部分，縱無刑事訴
    訟法第159 條之1 至第159 條之4 或其他規定之傳聞證據例
    外情形，亦因檢察官、被告乙○○、丙○○、甲○○及辯護
    人於本院審判程序對證據能力均不爭執，依刑事訴訟法第15
    9 條之5 第2 項之規定，本院審酌各該證據，並無不當取供
    情事，且均與本案相關之待證事實具有關連性，認為以之作
    為本案之證據應屬適當，自具有證據能力。
貳、實體部分
一、公訴意旨略以：被告乙○○係高雄縣鳳山市○○路○段197
    號冠源電子遊戲場（業依電子遊戲場業管理條例辦理營利事
    業登記，經高雄縣政府核發營利事業登記證及電子遊戲場營
    業級別證）之負責人，並在上開公眾得出入之場所內，擺放
    「蜘蛛人」、「動物奇觀2 代」、「2 人座賽狗」、「幸運
    鬥地主」、「滿貫大亨」、「潘金蓮」、「縱橫天下13支」
    、「超級大舞臺」、「春秋二代」、「金碧輝煌」、「麻雀
    物語」、「森石松」、「Big Chance 777」、「Godzilla
    」、「2027」、「八代將軍」、「Devil May Crya」、「押
    忍番長」、「Cranky Condorx」、「Rambo 」、「BeastSap
    p 」、「鬼武者」、「黑王」、「北斗拳」、「三國志」
    、「鐵拳」、「超悟空」、「拳王」、「8 人座戰國國雲」
    、「樂透大亨」、「三國戰神傳」、「傑克船長」、「Huga
    」、「5 人座幸運賽狗」及「8 人座賓果行星」等各類電子
    遊戲機具共計92臺，供不特定賭客押注賭博；並於民國98年
    3 月間以每月新臺幣（下同）1 萬6,000 元之代價僱用被告
    丙○○擔任店員。被告乙○○、丙○○基於共同意圖營利並
    以前揭電子遊戲機臺從事賭博之犯意聯絡，由被告丙○○在
    該電子遊戲場內為賭客兌換代幣、洗分、兌換積分卡、兌換
    現金等工作，其賭博方式為由賭客在櫃臺以現金兌換代幣後
    ，再持代幣投入機臺，直接在機臺上開分，再由賭客以不等
    之比例押注把玩，若未押中，則所投入之代幣由機臺即該店
    取得，如押中則可贏得倍數不等之分數並兌換積分卡，再以
    積分卡兌換現金，當賭客要求兌換現金時，由被告丙○○直
    接兌換現金予賭客。嗣於98年4 月13日18時55分許，適有賭
    客被告甲○○至「冠源電子遊戲場」內，以前開方式押賭玩
    「超級大舞臺」電子遊戲機臺，贏得積分4,200 分，經被告
    丙○○洗分換得積分卡，隨即兌換現金4,200 元予被告甲○○後而為警當場查獲，警方隨即持臺灣高雄地方法院核發之
    搜索票搜索「冠源電子遊戲場」，並扣得前開「蜘蛛人」等
    電子遊戲機具92臺、贈分表2 張、開洗分手抄表1 張、開洗
    分總表7 張、洗分區贈分表1 張、洗分區客人贈分手抄表1
    張、洗分區開洗分總表（含手抄表、電腦表）7 張、客人名
    冊（會員）1 本、機臺開牌送分換算表1 本、櫃臺內現金紙
    鈔3 萬4,500 元、櫃臺內現金硬幣2 萬6,510 元、客人洗分
    兌換現金4200元、員工任職切結書7 張、打卡表1 張、會員
    集點卡186 張、寄分卡壹萬點20張、寄分卡壹千點95張、寄
    分卡伍百點49張、寄分卡壹百點30張、會員集點空白卡5 盒
    、代幣5 萬8,850 枚、監視鏡頭7 支及電腦主機（含鍵盤、
    螢幕）等物。因認被告乙○○、丙○○，均涉犯刑法第266
    條第1 項前段之賭博罪嫌及同法第268 條之意圖營利提供賭
    博場所罪嫌，被告甲○○涉犯刑法第266 條第1 項之賭博罪
    嫌等語。
二、按犯罪事實應依證據認定之，無證據不得認定其犯罪事實；
    又被告之自白，不得作為有罪判決之唯一證據，仍應調查其
    他必要之證據，以察其是否與事實相符；且不能證明被告犯
    罪者，應諭知無罪之判決，刑事訟訴法第154 條第2 項、第
    156 條第2 項、第301 條第1 項分別定有明文。次按認定不
    利於被告之事實，須依積極證據，苟積極證據，不足為不利
    於被告事實之認定時，即應為有利於被告之認定，更不必有
    何有利之證據。且事實之認定，應憑證據，如未能發現相當
    之證據，或證據不足以證明，自不能以推測或擬制之方法，
    以為裁判之基礎；且認定犯罪事實所憑之證據，無論直接或
    間接證據，其為訴訟上之證明，須達於通常一般之人均不致
    有懷疑，而得確信其為真實之程度者，始得據為有罪之認定
    ，倘其證明尚未達到此一程度，而有合理之懷疑存在時，尚
    難為有罪之認定基礎；又刑事訴訟法第156 條第2 項規定，
    被告雖經自白，仍應調查其他必要之證據，以察其是否與事
    實相符。立法目的乃欲以補強證據擔保自白之真實性；亦即
    以補強證據之存在，藉之限制自白在證據上之價值。而所謂
    補強證據，則指除該自白本身外，其他足資以證明自白之犯
    罪事實確具有相當程度真實性之證據而言。雖其所補強者，
    非以事實之全部為必要，但亦須因補強證據與自白之相互利
    用，而足使犯罪事實獲得確信者，始足當之（最高法院30年
    上字第816 號、40年台上字第86號、76年台上字第4986號、
    74年台覆字第10號判例意旨參照）。另按刑事訴訟法第161
    條第1 項規定：檢察官就被告犯罪事實，應負舉證責任，並
    指出證明之方法。因此，檢察官對於起訴之犯罪事實，應負
    提出證據及說服之實質舉證責任，倘其所提出之證據，不足
    為被告有罪之積極證明，或其闡明之證明方法，無從說服法
    官以形成被告有罪之心證，基於無罪推定之原則，自應為被
    告無罪判決之諭知（最高法院92年度台上字第128 號判例參
    照）。
三、本件公訴人認被告乙○○、丙○○及甲○○涉有刑法第266
    條第1 項普通賭博罪嫌，無非係以：證人即被告丙○○於警
    詢中之供述及高雄縣政府警察局鳳山分局搜索扣押筆錄及扣
    押物品目錄表、扣案各類電子遊戲機具共計92臺、扣案贈分
    表2 張、開洗分手抄表1 張、開洗分總表7 張、洗分區贈分
    表1 張、洗分區客人贈分手抄表1 張、洗分區開洗分總表(
    含手抄表、電腦表）7 張、客人名冊（會員）1 本、機臺開
    牌送分換算表1 本、櫃臺內現金紙鈔34,500元、櫃臺內現金
    硬幣26,510元、客人（被告甲○○）洗分兌換現金4200元、
    員工任職切結書7 張、打卡表1 張、會員集點卡186 張、寄
    分卡壹萬點20張、寄分卡壹千點95張、寄分卡伍百點49張、
    寄分卡壹百點30張、會員集點空白卡5 盒、代幣58,850枚、
    監視鏡頭7 支及電腦主機（含鍵盤、螢幕）等作為所憑主要
    論據。惟訊據被告乙○○、甲○○及丙○○均堅詞否認有何
    賭博犯行，被告乙○○辯稱：「我有跟我的員工表示不能兌
    換現金給玩家」；被告甲○○辯稱：「我98年4 月13日有到
    店裡消費，贏到4,200 分，是丙○○幫我洗分的，他換積分
    卡，我叫他寄在櫃檯，我當時離開店內，忽然就有人衝上來
    把我口袋裡的錢全部掏出來，之後才出示證件說是警察，之
    後到派出所製作筆錄時，從中抽出4,200 元，我回答說那是
    我的錢，不是店內換給我的」。被告丙○○辯稱：「98 年4
    月13日甲○○有到店內消費，我有幫他洗了4,200 分，我是
    給他積分卡，沒有給他任何現金，我警詢時所述不是事實」
    等語。經查：
  (一)被告丙○○雖曾於98年4 月13日警詢時供稱：「甲○○到櫃
    檯說要把分數洗掉，然後我就去把分數洗掉，當時面板顯示
    『4200』沒錯，我就按下洗分鈕，然後他走到櫃檯，我就用
    衛生紙包著4,200 元在櫃檯拿給他，並在電玩檯表上註記BA
    R 台17洗4200元」（見警卷第7 至8 頁）等語，然被告丙○○迭於偵審中即翻異否認有交付現金予被告甲○○之舉措，
    且卷內並無何註記BAR 台17洗4200元之電玩檯表之相關證明
    可資佐憑，至於證人即現場取締員警戊○○於本院審理時證
    稱：「當時甲○○請丙○○至機臺確認分數後，一個動作按
    下洗分鈕，之後丙○○回到櫃檯伸出左手拿東西給甲○○，
    丙○○是用手包著該東西，所以我沒辦法看清楚那是什麼東
    西」（見本院卷第73頁），已無法認定被告丙○○於櫃檯交
    付何物予被告甲○○；且證人即協助逮捕被告甲○○之員警
    丁○○，於本院審理時亦證稱：「我並沒有看到當時查獲的
    錢係以衛生紙包著」（見本院卷第75頁）等語明確，核與證
    人戊○○證稱：「當時（我）從甲○○口袋裡拿出兩疊東西
    ，一疊是數千元之紙鈔，另一疊是4,200 元的現金」（見本
    院卷第73頁）等語相符，是被告甲○○遭員警當場查獲時身
    上起出之現金，並無以衛生紙包覆，則被告丙○○於警詢時
    自白係以衛生紙包覆現金交予被告甲○○云云，已非合於實
    情。
  (二)又高雄縣政府警察局員警於98年4 月13日18時55分許，在冠
    源電子遊藝場僅查獲被告丙○○及被告甲○○。依被告丙○○於本院審理時陳稱：「我沒有兌換現金給他人」（見本院
    卷第109 頁），經核均與被告甲○○自警詢至偵審中所辯：
    「我沒有換過現金，分數是寄在櫃檯」（見偵卷第12頁、本
    院審易卷第32頁）等情詞契合一致，反觀被告丙○○於警詢
    時之自白與偵查中及本院審理時自己之供述內容全然相反，
    且無任何可供佐憑之補強證據，已如上述。從而，客人在冠
    源電子遊藝場玩遊戲機臺而獲勝所獲取之分數，得否向冠源
    電子遊藝場員工兌換現金，因被告丙○○之供述內容相互矛
    盾，自難僅憑被告丙○○一度於警詢時單面不利於自身及被
    告甲○○、乙○○之供述，遽認冠源電子遊藝場確實容許客
    人以獲取之分數兌換金錢。
  (三)扣案如扣押物品目錄表所列之物，僅得證明冠源電子遊藝場
    擺放遊戲機臺之種類，與高雄縣政府警察局鳳山分局員警於
    98 年4月13日18時55分許在冠源電子遊藝場內櫃臺扣得之全
    數簿冊文件與金錢，均為一般電子遊藝場營業所需之設備與
    工具，尚難據為推論抑或證明公訴意旨屬實之積極證據。此
    外，毫無其他可供辨明抑或佐證冠源電子遊藝場可以分數兌
    換金錢之任何具有關連性之紀錄，自難遽認公訴意旨已盡舉
    證之責而足使被告乙○○、丙○○及甲○○等三人所涉賭博
    犯行，均已達使一般人均不致有所懷疑之程度。
  (四)綜上所述，檢察官雖以證人戊○○、丁○○之證言及如扣押
    物品目錄表所示之物證，作為被告丙○○警訊自白外之補強
    證據，惟前開補強證據內容無法具體佐證被告丙○○有何兌
    換現金之舉措，而員警自被告甲○○身上起獲之現金亦無法
    確定係由被告丙○○所交付，自不能說服法院形成被告丙○○、甲○○涉有賭博罪之心證，是本案被告甲○○於冠源電
    子遊戲場把玩機檯後將分數寄在櫃檯；被告丙○○交付積分
    卡與被告甲○○，均不構成刑法第266 條第1 項前段之賭博
    罪。而被告丙○○既不構成刑法第266 條第1 項前段之賭博
    罪，公訴人認被告乙○○共同犯賭博罪嫌部分即無從附麗，
    自不構成犯罪。
四、公訴人雖以被告乙○○、丙○○共同意圖營利提供賭博場所
    ，均犯刑法第268 條之聚眾賭博罪云云。惟按聚眾賭博罪之
    成立，行為人須有意圖營利之犯意始克成立，所謂意圖營利
    ，係指藉以賺取經濟上之利益，即俗稱之抽頭而言，苟行為
    人賭博之目的係圖藉贏得財物，則非此所謂之意圖營利。且
    聚眾賭博罪，雖不以參加賭博之不特定多數人，必須同時聚
    集於一處，共同從事賭博行為為必要，惟仍須渠等之聚賭行
    為為被告所邀聚，且其狀況已達於不特定多數人可以任意加
    入、退出者為限。經查，被告乙○○僅於冠源電子遊戲場擺
    設電子遊戲機，並與所僱用之員工即被告丙○○，提供電子
    遊戲服務，尚難認構成刑法第266 條第1 項前段之賭博罪，
    業如前述，自無何提供賭博場所之犯行。且縱被告乙○○、
    丙○○有公訴人所認之賭博犯行，然所擺設之電子遊戲機，
    猶如個人手足之延伸，藉此方式同時各別與機台上之賭客對
    賭，被告乙○○、丙○○能否取得賭客押注之賭資，乃取決
    於賭客是否押中之僥倖，輸贏結果猶未可知，且被告甲○○
    把玩遊戲機臺中，亦非不特定之賭客可以任意加入或退出，
    實難認已達聚眾之程度。是公訴人除無法證明被告乙○○、
    丙○○有與被告甲○○對賭之行為外，本件亦缺乏其他積極
    證據，足資證明被告乙○○、丙○○另有抽頭營利之行為，
    揆諸前揭說明，要不得遽以刑法第268 條之罪相繩。
五、綜上所述，本案被告乙○○所經營及被告丙○○所任職之冠
    源電子遊戲場，雖提供客人於不繼續把玩電子遊戲機台時，
    可將分數寄分於櫃檯，則上開行為既非賭博行為，被告乙○○、丙○○、甲○○自均不構成刑法第266 條第1 項前段之
    賭博罪，已詳如上述，而被告乙○○、丙○○自無共同供給
    賭博場所行為可言，從而，被告乙○○、丙○○自亦均不構
    成刑法第268 條之罪。被告乙○○、丙○○、甲○○犯罪均
    尚屬不能證明，自應為無罪之諭知。
據上論斷，應依刑事訴訟法第301 條第1項，判決如主文。
本案經檢察官己○○到庭執行職務。
中    華    民    國    98    年    12    月    8     日
                  刑事第八庭  審判長法  官  王伯文
                                    法  官  蔣志宗
                                    法  官  謝宗翰
以上正本證明與原本無異。
如不服本判決應於收受送達後10日內向本院提出上訴書狀，並應
敘述具體理由；如未敘述上訴理由者，應於上訴期間屆滿後20日
內向本院補提理由書（均須按他造當事人之人數附繕本）「切勿
逕送上級法院」。
中    華    民    國    98    年    12    月    8     日
                                     書記官 李宗諺

司法院資訊處製作；財團法人民間司法改革基金會備份。
